【裁判字號】    89,交訴,216
【裁判日期】    900412
【裁判案由】    業務過失致死等
【裁判全文】
臺灣高雄地方法院刑事判決                        八十九年度交訴字第二一六號
    公  訴  人  臺灣高雄地方法院檢察署檢察官
    被      告  丙○○
    被      告  己○○
右列被告因過失致死等案件，經檢察官提起公訴（八十八年度偵字第一一四二八號）
，本院判決如左：
    主  文
己○○因過失致人於死，處有期徒刑壹年陸月，緩刑肆年。
丙○○被訴業務過失傷害及業務過失致死部分均無罪。
    事  實
一、己○○未考領普通小型車駕駛執照，於民國八十八年三月五日上午八時十分許，
    駕駛車牌號碼ＡＩ─五八五八號自用小客車附載其弟己○○、妻張佳蓉，沿台二
    十一線即高雄縣旗山鎮○○○路由北往南方向亦即由高雄縣旗山鎮方向往高雄市
    方向行駛，途經該路二八一公里二百公尺處（即警桿二八一號），本應注意在郊
    外道路行車時速不得超過六十公里，及道路發生臨時障礙時，應減速慢行，作隨
    時停車之準備，汽車行駛時，駕駛人應注意車前狀況，並隨時採取必要之安全措
    施，汽車在雙向二車道行駛時，有劃有分向限制線之路段，不得駛入來車之車道
    ，且依當時情形天晴、有日間自然光線、柏油路面乾燥無缺陷、視距良好、路面
    劃有行車分向限制線，依其智識及能力並無不能注意之情事，詎己○○竟疏於注
    意，由外側快車道切入內側快車道時，已發現路面有洩漏砂石之障礙情形，仍未
    注意車前狀況，減速慢行，作隨時停車之準備及採取必要之安全措施，仍以時速
    八十公里以上之速度疾駛，因車輪輾過砂石而失控打滑侵入對向車道，適有戊○○（已經檢察官為不起訴處分）駕駛車牌號碼ＹＩ─五九一三號附載乙○○、鄭
    於勇、林俊男沿同路對向車道由南往北方向行駛，己○○煞閃不及，致所駕駛上
    開車輛撞及戊○○所駕駛之車輛，己○○駕駛之車輛當場攔腰折斷，致乘坐在車
    內之蘭文進受有頭部、頸部挫傷合併內出血、右大腿骨折，張佳蓉受有前頭、臉
    部挫傷合併內出血，均當場死亡。己○○於肇事後，於犯罪未被發覺前，向據報
    前往現場處理之警員主動承認肇事並自首而願接受裁判。
二、案經高雄縣警察局旗山分局移送台灣高雄地方法院檢察署偵查起訴。
    理  由
甲、被告己○○有罪部分：
一、訊據被告己○○於本院審理中對於右開時、地駕車與告訴人戊○○發生車禍，致
    乘坐在車內之被害人蘭文進、張佳蓉當場死亡之事實，固坦白承認，惟以：我時
    速約七、八十公里，自外側快車道變換車道至內側快車道後，跟在一輛砂石車後
    面，該輛砂石車沿路掉砂石，我在行駛一段距離後，車輪碾到路面上之砂石，車
    子失控打滑才發生車禍等語為辯。經查：
（一）按郊外道路行車時速不得超過六十公里；道路發生臨時障礙時，應減慢行，作
      隨時停車之準備；汽車行駛時，駕駛人應注意車前狀況，並隨時採取必要之安
      全措施；在雙向二車道行駛時，有劃有分向限制線之路段，不得駛入來車之車
      道，道路交通安全規則第九十三條第一項第一款、第四款、第九十四條第三項
      、第九十七條第二款分別規定甚明。此為一般駕駛人所應注意並確實遵守之事
      項，本件被告雖未領有普通小型車駕駛執照，但既為汽車駕駛人，理應謹慎小
      心，對於上開規定，自當注意並確實遵守之。本件車禍發生當時天氣晴、有日
      間自然光線、柏油路面乾燥無缺陷、視距良好、劃有行車分向限制線等情，此
      有交通事故調查報告表一紙及現場照片八幀附於警卷可參，是以依被告之智識
      及能力並無不能注意之情事，被告理應注意在郊外道路行車時速不得超過六十
      公里，及道路發生臨時障礙時，應減慢行，作隨時停車之準備，駕駛人應注意
      車前狀況，並隨時採取必要之安全措施為是。
（二）被告己○○駕駛車牌號碼ＡＩ─五八五八號自用小客車，附載被害人即其弟己○○、妻張佳蓉，沿高雄縣旗山鎮○○○路由北往南方向亦即由旗山方向往高
      雄市方向行駛，途經該路警桿二八一號前，由外側快車道切入內側快車道時，
      仍以時速八十公里以上之速度疾駛，因車輪輾過被告丙○○先前駕車洩漏於地
      面之砂石而失控打滑侵入對向車道，撞及對向車道由告訴人戊○○所駕駛之車
      輛，被告己○○所駕之車輛因而攔腰折斷之事實，業據被告己○○及丙○○於
      警、偵訊及本院審理中坦白承認，並有前開道路交通事故調查報告表一紙、事
      故現場照片八幀附卷可證。再依據上開道路交通事故調查報告表顯示：肇事後
      被告己○○駕駛之車輛在內側快車道上留有輪胎痕長達四十．六公尺等情，及
      證人即到場處理警員甲○○到庭具結證述：該路段柏油路面約半年至一年就會
      重新舖設等語，則依一般公路汽車煞車距離、行車速度對照表，足認被告己○○肇事時之車速應在八十公里以上。又本件交通事故經台灣省高屏澎區車輛行
      車事故鑑定委員會鑑定結果，亦採相同見解，此有鑑定意見書附於偵查卷可參
      。綜上各情，足認被告疏未注意在郊外道路行車時速不得超過六十公里，仍以
      時速超過八十公里以上之速度行駛，又於發現路面有砂石洩漏之臨時障礙，未
      減速慢行，作隨時停車之準備，及未注意車前狀況，隨時採取必要之安全措施
      ，以致車輪輾過砂石而失控打滑，侵入劃有分向限制線之路段之對向車道而肇
      事，被告己○○就本件車禍之發生確有過失，至為明確。
（三）因本件交通事故致被告己○○駕駛車輛附載之被害人蘭文進受有頭部、頸部挫
      傷合併內出血、右大腿骨折，被害人張佳蓉受有前頭、臉部挫傷合併內出血，
      均當場死亡，被害人蘭文進為被告己○○之弟、被害人張佳蓉為被告己○○之
      妻之事實，有證人即被害人蘭文進之父庚○○、被害人張佳蓉之父丁○○於警
      訊中陳述綦詳，並有台灣高雄地方法院檢察署勘驗筆錄、相驗屍體證明書各二
      份附於偵查卷可證。則被害人蘭文進、張佳蓉之死亡結果，係肇因於被告己○○上開駕車之過失行為，被告己○○未盡前開注意義務與被害人蘭文進、張佳
      蓉之死亡結果間，具有相當因果關係至明，被告己○○過失致死犯行，至堪認
      定。
二、核被告己○○所為，係犯刑法第二百七十六條第一項之過失致人於死罪。被告己○○一個過失行為，致被害人蘭文進、張佳蓉死亡，係一行為觸犯數罪名，為想
    像競合犯，應從一重處斷。被告己○○無駕駛執照駕車，因而致人死亡，依法應
    負過失致人於死之刑事責任，依道路交通管理處罰條例第八十六條第一項之規定
    加重其刑。又被告己○○於肇事後，犯行未被發覺前，於警員前去處理時主動坦
    承肇事並願接受裁判之事實，已據證人即現場處理警員甲○○於本院審理中到庭
    證述明確，足認被告己○○符合刑法自首之要件，茲依法減輕其刑。上開刑之加
    重及減輕，依法應先加重後輕之。爰審酌被告己○○未領有駕駛執照，其過失情
    節嚴重，造成被害人二人死亡，惟於犯後在庭態度尚稱良好，且被害人二人分別
    為其弟及妻，竟因被告己○○一時過失行為，痛失至親，心情之悲痛，可以想見
    其所承受心理之煎熬等一切情狀，量處如主文所示之刑。又被告己○○前未曾受
    有期徒刑以上刑之宣告，有臺灣高等法院被告全國前案紀錄表附卷可證，素行堪
    稱良好，本院認無經此偵查及審判程序，應無再犯罪之虞，以暫不執行為適當，
    併為緩刑之諭知，附此敘明。
乙、被告己○○被訴過失傷害部分，及被告丙○○被訴業務過失傷害、業務過失致死
    部分：
一、公訴意旨為：被告丙○○係司機，為從事駕駛業務之人，於八十八年三月五日上
    午七時五十分許，駕駛車牌號碼ＪＨ─三八八號營業用曳引車裝載砂石，沿高雄
    縣旗山鎮○○○路由北往南方向行駛，途經該路警桿二八一號前，本應注意汽車
    裝載容易滲漏之貨物，應嚴密封固，裝置適當，及行車速度，在郊外道路時速不
    得超過六十公里，且依當時情形又無不能注意之情形，竟疏未注意，未嚴密封固
    ，並以時速七十公里之速度行駛，致該車裝載砂石之車斗勾環跳開，後擋板打開
    ，致砂石洩漏地面長達一百五十公尺，適有被告己○○於同日上午八時十分許，
    駕駛車號ＡＩ─五八五八號自小客車路附載被害人蘭文進、張佳蓉，沿上開道路
    由北往南方向行駛，途經該路段時，本應注意行車速度，在郊外道路時速不得超
    過六十公里，及汽車行駛時，駕駛人應注意車前狀況，並隨時採取必要之安全措
    施，依當時情形又無不能注意之情形，竟疏未注意，以時速九十公里以上之速度
    行駛時，車輛壓過被告丙○○所洩漏之砂石，致失控侵入對向來車道，適有告訴
    人戊○○駕駛車號ＹＩ─五九一三號自用小客車，附載告訴人乙○○及案外人鄭
    於勇、林俊男沿該路對向車道駛來，被告己○○因閃煞不及而與告訴人戊○○駕
    駛之車輛相撞，致乘坐在被告己○○車內之被害人蘭文進、張佳蓉當場死亡，被
    害人己○○受有肝臟撕裂傷、全身多處擦傷、右下頷骨骨折之傷害，告訴人戊○○受有兩股股折、頭部外傷、前額裂傷、右胸、肩挫傷之傷害，告訴人乙○○受
    有頭部受傷併顱內出血、臉部撕裂傷長十公分、頸部撕裂傷長十公分、右手撓骨
    骨折、腹部鈍傷併腎臟破裂之傷害。案經被害人蘭文進之父庚○○、被害人張佳
    蓉之父丁○○、己○○、戊○○、乙○○提出告訴。
二、被告己○○被訴過失傷害部分：按告訴乃論之罪，告訴人於第一審辯論終結前，
    得撤回其告訴；又告訴經撤回者，法院應諭知不受理之判決，刑事訴訟法第二百
    三十八條第一項，及第三百零三條第三款定有明文。本件被告己○○因過失傷害
    案件，經檢察官提起公訴，認被告己○○係犯刑法第二百八十四條第一項前段之
    過失傷害罪，依同法第二百八十七條前段之規定須告訴乃論。茲據告訴人戊○○
    、乙○○於本院審理中聲請撤回其告訴（見本院八十九年十一月二十八日訊問筆
    錄及乙○○撤銷告訴狀），茲因被告己○○涉犯過失傷害部分與前開其所犯過失
    致死部分為想像競合犯之裁判上一罪關係，爰不另為不受理之諭知。
三、被告丙○○被訴業務過失傷害及業務致死部分：
（一）公訴人認被告被告丙○○涉犯業務過失傷害（致告訴人己○○受傷）及業務過
      失致死（致被害人蘭文進、張佳蓉死亡），係以告訴人庚○○、丁○○、己○○之指訴，及被告丙○○於警、偵訊中坦承其確以時速約七十公里，駕駛營業
      用曳引車裝載砂石行經肇事路段內側快車道，因路面凹陷，車輛發生跳動致車
      斗勾環跳開，後擋板打開，砂石掉落長度約一百五十公尺左右等語為論罪之主
      要依據。被告丙○○於本院審理中雖亦坦承載運之砂石掉落地面確有過失，惟
      以：被害人蘭文進、張佳蓉死亡及告訴人戊○○、乙○○受傷係因被告己○○
      無照駕駛，超速失控侵入來車道為肇事原因，若非被告己○○超速駕車，則不
      會發生本件交通事故等語為辯。
（二）按刑法上之過失，其過失行為與結果間，在客觀上有相當因果關係始得成立。
      所謂相當因果關係，係指依經驗法則，綜合行為當時所存在之一切事實，為客
      觀之事後審查，認為在一般情形下，有此環境、有此行為之同一條件，均可發
      生同一之結果者，則該條件即為發生結果之相當條件，行為與結果即有相當之
      因果關係。反之，若在一般情形下，有此同一條件存在，而依客觀之審查，認
      為不必皆發生此結果者，則該條件與結果不相當，不過為偶然之事實而已，其
      行為與結果間即無相當因果關係。最高法院七十六年度台上字第一九二號判例
      可資參照。
（三）經查：被告丙○○於本院審理中坦承其載運之砂石掉落於肇事地點後，未加以
      清理及設置警告標誌等情，雖堪認定被告洩漏砂石於肇事路面確有過失。然告
      訴人己○○於本院審理中已陳明：其行駛於洩漏砂石之內側快車道已有一段距
      離才發生車禍等語。再參諸刑法上之因果關係，係採相當因果關係說，已如前
      述，故而本件被告己○○及戊○○駕駛車輛發生交通事故，係因被告己○○疏
      未注意，發現路面洩漏砂石之障礙情形，仍未注意車前狀況，減速慢行，作隨
      時停車之準備及採取必要之安全措施，仍以時速八十公里以上之速度行駛，致
      車輪輾過砂石而失控打滑，侵入劃有分向限制線之路段之對向車道而肇事，故
      本件車禍之發生肇因於告訴人己○○之過失行為，亦即被告丙○○洩漏砂石之
      行為，依客觀觀察，非必然使告訴人己○○發生失控打滑之結果，況告訴人己○○已行駛一段距離，若非告訴人己○○疏未注意車前狀況，減速慢行，作隨
      時停車之準備及採取必要之安全措施，仍以時速八十公里以上之速度行駛，致
      車輪輾過砂石而失控打滑，侵入劃有分向限制線之路段之對向車道，則不當然
      發生本件交通事故。亦即若告訴人己○○發現地面有砂石時，即注意減速慢行
      ，作隨時停車之準備及採取必要之安全措施，則車輪當不致因疾速行駛下而打
      滑，肇此慘禍，是以在一般情形下，地面有砂石原因之存在，未必皆會發生車
      輪失控打滑之結果生，則被告丙○○因過失洩漏砂石之行為與被害人蘭文進、
      張佳蓉之死亡及告訴人己○○之傷害結果間，不具有相當因果關係。
（四）至於台灣省高屏澎區車輛行車事故鑑定委員會鑑定結果，雖認被告丙○○駕駛
      大貨車超速行駛內車道裝載物品未嚴密封固，致砂石散落地面，與告訴人己○○駕駛車輛失控有因果關係等語一節，然被告過失洩漏砂石之行為與被害人蘭
      文進、張佳蓉之死亡及告訴人己○○之傷害結果間，並無相當因果關係，詳如
      前述，是以台灣省高屏澎區車輛行車事故鑑定委員會對於此部分因果關係之認
      定，既與事實有所違誤，本院當不受其拘束，而不予採用之，附此敘明。此外
      ，並無證據證明被告丙○○有何業務過失傷害及業務過失致人於死之犯行，茲
      不能證明被告丙○○犯罪，應諭知無罪判決。
丙、據上論斷，應依刑事訴訟法第二百九十九條第一項前段、第三百零一條第一項、
    第三百零三條第三款，道路交通管理處罰條例第八十六條第一項、刑法第六十二
    條前段、第二百七十六條第一項、第七十一條第一項、第七十四條第一款、罰金
    罰鍰提高標準條例第一條前段，判決如主文。
本案經檢察官吳茂松到庭執行職務。
中      華      民      國      九十      年      四      月    十二    日
                                  臺灣高雄地方法院交通法庭
                                      法  官  張  桂  美
右正本證明與原本無異。
如不服本判決，應於判決送達後十日內，向本院提出上訴狀。
                                      書記官  吳  金  霞
中      華      民      國      九十      年      四      月    十二    日


司法院資訊處製作；財團法人民間司法改革基金會備份。
